【裁判字號】    98,上易,3125
【裁判日期】    981231
【裁判案由】    毒品危害防制條例
【裁判全文】
臺灣高等法院刑事判決                98年度上易字第3125號
上  訴  人
即  被  告  甲○○
上列上訴人因違反毒品危害防制條例案件，不服臺灣板橋地方法
院98年度易字第1909號，中華民國98年10月16日第一審判決（起
訴案號：臺灣板橋地方法院檢察署98年度毒偵字第3418號），提
起上訴，本院判決如下：
    主  文
上訴駁回。
    理  由
一、按依刑事訴訟法第350條、第361條、第362條、第367條規定
    ，不服地方法院之第一審判決而上訴者，須提出上訴書狀，
    並應敘述具體理由，為上訴必備之程式；其所提出之書狀未
    敘述上訴理由，或僅曾以言詞陳述上訴理由者，均應於上訴
    期間屆滿後20日內補提理由書於第一審法院。第一審法院經
    形式審查，認逾期未補提上訴理由者，應定期間先命補正；
    逾期未補正者，為上訴不合法律上之程式，應以裁定駁回。
    倘已提出上訴理由，但所提非屬具體理由者，則由第二審法
    院以上訴不合法律上之程式，判決駁回。而所謂具體理由，
    必係依據卷內既有訴訟資料或提出新事證，指摘或表明第一
    審判決有何採證認事、用法或量刑等足以影響判決本旨之不
    當或違法，而構成應予撤銷之具體事由，始克當之（例如：
    依憑證據法則具體指出所採證據何以不具證據能力，或依憑
    卷證資料，明確指出所為證據證明力之判斷如何違背經驗、
    論理法則）；倘僅泛言原判決認定事實錯誤、違背法令、量
    刑失之過重或輕縱，而未依上揭意旨指出具體事由，或形式
    上雖已指出具體事由，然該事由縱使屬實，亦不足以認為原
    判決有何不當或違法者（例如：對不具有調查必要性之證據
    ，法院未依聲請調查亦未說明理由，或援用證據不當，但除
    去該證據仍應為同一事實之認定），皆難謂係具體理由，俾
    與第二審上訴制度旨在請求第二審法院撤銷、變更第一審不
    當或違法之判決，以實現個案救濟之立法目的相契合，並節
    制濫行上訴（最高法院97年度台上字第892 號、97年度台上
    字第1402號、98年度台上字第2133號、98年度台上字第2158
    號、98年度台上字第2189號、98年度台上字第2204號、98年
    度台上字第4122號、98年度台上字第4196號、98年度台上字
    第4215號、98年度台上字第4225號、98年度台上字第4238號
    、98年度台上字第4304號、98年度台上字第4468號、98年度
    台上字第4476號等判決意旨參照）。又原審法院對上訴書狀
    有無記載理由，為形式上之審查，認有欠缺，且未據上訴人
    自行補正者，固應定期間先命補正。然上訴理由是否具體，
    依96年7月4日刑事訴訟法第361 條修正理由三之說明，屬第
    二審法院審查範圍，不在命補正之列。
二、原審依憑上訴人即被告甲○○之部分供述、證人即警員曾國
    瑜、游國強等之結證、查扣之甲基安非他命殘渣袋1 只、臺
    灣檢驗科技股份有限公司濫用藥物檢驗報告（報告編號：UL
    /2009/50239 ）、暨本院被告前案紀錄表等，認定甲○○前
    因施用毒品案件，經臺灣板橋地方法院以96年度毒聲字第12
    28號裁定送勒戒處所觀察、勒戒後，認無繼續施用毒品傾向
    而於98年10月22日執行完畢釋放，並由臺灣板橋地方法院檢
    察署檢察官以96年度毒偵緝第467 號為不起訴處分確定。詎
    其仍不知悔改，猶基於施用第二級毒品之犯意，於民國98年
    5月5日晚上9 時24分許經警採尿回溯96小時內之某時，在不
    詳地點，以不詳方式施用第二級毒品甲基安非他命1 次。嗣
    於同日晚上8時許，為警在其臺北縣三重市○○○街28巷5號
    2樓住處查獲，並當場扣得甲基安非他命殘渣袋1只。適用毒
    品危害防制條例第10條第2 項、第18條第1 項前段，刑法第
    11條前段、第38條第1項第2款等規定，論處甲○○施用第二
    級毒品，處有期徒刑捌月。附於扣案之甲基安非他命殘渣袋
    壹只內之甲基安非他命殘渣沒收銷燬，前開外包裝袋壹只沒
    收。核無違誤或不當。
三、被告上訴意旨略以：伊沒有施用甲基安非他命，確實是友人
    黃建霖在伊家中吸食安非他命，煙有吐出來，伊在旁吸到二
    手煙，致伊驗尿結果呈陽性反應。又伊受警員曾國瑜唆使，
    設計黃建霖讓其取締，達到目的後又落井下石，伊實在不甘
    願，請詳查後撤銷原判決，改判無罪云云。第按：證據之取
    捨及證據之證明力如何，由事實審法院自由判斷，此項自由
    判斷職權之行使，倘係基於日常生活經驗所得之定則者，即
    屬合於經驗法則。若本於理則上當然之定則所為之論斷，即
    為合乎論理法則，均不容任意指摘為違法或不當（最高法院
    30年上字第597 號判例、91年度台上字第2395號、87年度台
    上字第2168號、85年度台上字第4531號、83年度台非字第31
    8 號、83年度台上字第1008號等判決可資參照）。經查：上
    訴人即被告甲○○關於吸入友人黃建霖吸食安非他命吐出之
    二手煙，致被告驗尿之結果呈甲基安非他命陽性反應之辯解
    ，原審已調查相關證據，並說明(1)黃建霖係於98年5月3日晚
    間10時許，在臺北縣三重市○○○街28巷5號2樓之被告住處
    前為警查獲，其尿液經警採樣送驗結果，僅有海洛因代謝物
    鴉片類陽性反應，並未呈甲基安非他命類陽性反應，有臺灣
    檢驗科技股份有限公司檢驗濫用藥物檢驗報告（報告編號：
    UL/2009/ 50026）可憑，黃建霖此一施用第一級毒品犯行，
    亦據臺灣板橋地方法院檢察署檢察官提起公訴，並經臺灣板
    橋地方法院98年度訴第2433號判處罪刑在案。顯示黃建霖係
    於98年5月3日在被告住處前為警查獲，依黃建霖該次被查獲
    後採尿之驗尿報告觀之，黃建霖並無施用甲基安非他命之行
    為。被告所辯情節顯然與事實不符。(2)被告甲○○為警查獲
    之過程，證人即警員曾國瑜於原審結稱：當時被告跟我說他
    一位朋友黃建霖他很討厭，好像有被通緝，後來我回去查電
    腦，黃建霖確實有被毒品通緝，被告就說如果黃建霖去他家
    ，他會打電話告訴我，後來黃建霖去被告家時，被告就打電
    話給我，所以我們就去被告位於三重市○○○街28巷5號2樓
    住處，把黃建霖帶走，當時被告並沒有跟我說現場有注射針
    筒跟殘渣袋的事。98年5月5日是我們又到三重市○○○街28
    巷5號2樓探訪，因為被告本來就是轄區列管的人員，所以我
    們才去查，當時是被告自己開門讓我們進去，我們看見被告
    甲○○氣色不太好，就詢問他最近是否在施用毒品，被告說
    前幾天有施用，然後就主動從他的房間垃圾桶裡面拿出安非
    他命殘渣袋出來，然後我們就帶被告回去驗尿等語，核與證
    人即警員游國強於原審結證所述98年5月5日晚上我有到三重
    市○○○街28巷5號2樓查獲被告甲○○施用毒品，因為被告
    是我們轄區列管的毒品治安人口，所以當天我跟同仁曾國瑜
    一起去查訪甲○○的生活近況，到了的時候，我們敲門，是
    被告自己開門讓我們進去，進去之後就問他一些話，希望他
    不要再施用，但是他的臉色很不好，依照我們的經驗判斷，
    他應該有再繼續施用二級毒品，後來我們認為他的房間裡面
    應該有吸食毒品的工具或毒品，然後我們讓被告當場簽具自
    願同意搜索書，我們沒有搜索，他自行從他的房間垃圾桶取
    出一個殘渣袋交給我們。查獲本件之前，我們也在同一處所
    查獲過另外一名叫做黃建霖的通緝犯等語相符。被告於原審
    審理中陳稱：警察上來按電鈴時，我原本不開門，他們問我
    可否進去聊天一下，我就說好，就把門打開，他們就進來，
    進來之後他就說到我房間看一下好不好，我說好，就開門讓
    他進去等語。合依上開供證，足認被告確曾同意警員進入其
    住處搜索，警察查緝本案之取證過程無何不法。原審因而不
    採被告之辯解，已依憑上揭證據逐一敘明，俱有卷內證據可
    資覆按，核無任何憑空推論之情事，所為論斷，亦與經驗法
    則、論理法則，均屬無違。上訴意旨雖另謂伊遭警員曾國瑜
    唆使，設計黃建霖為警取締云云，然此與被告自己有無施用
    毒品之行為間，無何論理或經驗上之關聯，該事由之有無，
    與原判決有無不當或違法之判斷無涉。被告執此與原判決有
    何不當或違法之判斷無涉之事由，及上開業經原審指駁並摒
    棄不採之相同辯解，專憑己意再事爭辯，漫言原判決認定事
    實不當，未提出新事證，或指摘、表明第一審判決採證認事
    有何足以影響判決本旨不當或違法，而構成應予撤銷之具體
    事由，衡以首開規定及說明，實與未提出具體理由無異，未
    合刑事訴訟法第361條第2項之規定，其上訴不符法律上之程
    式，爰不經言詞辯論，予以駁回。
據上論結，應依刑事訴訟法第367條前段、第372條，判決如主文
。
中    華    民    國    98    年    12    月    31    日
                  刑事第十二庭審判長法  官  蔡永昌
                                    法  官  蔡國在
                                    法  官  蔡新毅
以上正本證明與原本無異。
不得上訴。
                                    書記官  賴立旻
中    華    民    國    98    年    12    月    31    日


司法院資訊處製作；財團法人民間司法改革基金會備份。
